【裁判字號】    90,交聲,151
【裁判日期】    901231
【裁判案由】    聲明異議
【裁判全文】
臺灣嘉義地方法院交通事件裁定                      九十年度交聲字第一五一號
    原處分機關  交通部公路局嘉義區監理所
    異  議  人  甲○○
右列受處分人因違反道路交通管理處罰條例案件，對於原處分機關即交通部公路局嘉
義區監理所中華民國九十年十月十八日、九十年十月十九日所為之處分（嘉監五字第
裁七○－ＬＡ0000000號、七○－ＬＡ0000000號、七○－ＬＩ000
0000號、七○－ＬＡ0000000號、七○－ＬＡ0000000號、七○－
ＬＡ0000000號、七○－ＬＡ0000000號、七○－ＬＡ0000000
號、七○－ＬＡ0000000號、七○－ＬＡ0000000號、七○－ＬＡ00
00000號、七○－ＬＩ0000000號、七○－ＬＡ0000000號、七○
－ＬＡ0000000號、七○－ＬＡ0000000號裁決書）聲明異議，本院裁
定如左：
    主  文
原處分（即嘉監五字第裁七○－ＬＡ0000000號、七○－ＬＡ0000000
號、七○－ＬＩ0000000號、七○－ＬＡ0000000號、七○－ＬＡ00
00000號、七○－ＬＡ0000000號、七○－ＬＡ0000000號、七○
－ＬＡ0000000號、七○－ＬＡ0000000號、七○－ＬＡ○○一八七四
號、七○－ＬＡ0000000號、七○－ＬＩ0000000號、七○－ＬＡ00
00000號、七○－ＬＡ0000000號、七○－ＬＡ0000000號裁決書
）均撤銷。
甲○○不罰。
    理  由
一、本件原處分機關以：受處分人甲○○於民國九十年二月十九日十五時四十五分許
    、九十年三月十七日十八時四十五分許、八十九年六月五日上午八時三十分許、
    九十年二月十四日上午九時許、九十年二月十四日十八時二十五分許、九十年二
    月十九日十八時五十分許、九十年二月十五日二十時二十分許、九十年二月十三
    日十九時十五分許、九十年二月十二日十九時四十二分許、九十年二月十日中午
    十二時許、九十年二月十一日上午九時四十五分許、八十九年十一月十八日上午
    十一時五十五分許、八十九年十二月十八日十九時十分許、八十九年十一月十六
    日十八時十分許、八十九年十一月十七日十八時二十分許，駕駛牌照號碼ＮＢ－
    八三七九號自小客車停放於嘉義市○道路路外停車場（詳如裁決書所載），惟未
    依規定繳費，嗣經原處分機關於九十年十月十八日及九十年十月十九日分別以嘉
    監五字第裁七○－ＬＡ0000000號、七○－ＬＡ0000000號、七○
    －ＬＩ0000000號、七○－ＬＡ0000000號、七○－ＬＡ0000
    000號、七○－ＬＡ0000000號、七○－ＬＡ0000000號、七○
    －ＬＡ0000000號、七○－ＬＡ0000000號、七○－ＬＡ0000
    000號、七○－ＬＡ0000000號、七○－ＬＩ0000000號、七○
    －ＬＡ0000000號、七○－ＬＡ0000000號、七○－ＬＡ0000
    000號裁決書各處罰鍰新台幣一千二百元等語。受處分人甲○○則以：其確於
    上開時間駕車停放於嘉義市○道路路外停車場，惟已繳納完畢，並非未依規定繳
    費等語。
二、汽車駕駛人在道路收費停車處所停車，不依規定繳費者，處新臺幣六百元以上一
    千二百元以下罰鍰，道路交通管理處罰條例第五十六條第一項第十一款固有明文
    。上開條款所謂停車繳費之「規定」，依據八十年七月十日公布施行之停車場法
    第十三條：「地方主管機關應於路邊停車場開放使用前，將設置地點、停車種類
    、收費時間、收費方式、費率及其他規定事項公告週知。變更及廢止時，亦同。
    」之規定，本應由地方主管機關將其內容公告週知，始能稱為前開道路交通管理
    處罰條例第五十六條第一項第十一款所謂「規定」，而得發生拘束人民之效力，
    乃至為灼然。
三、經查，本件受處分人甲○○於九十年二月十九日十五時四十五分許、九十年三月
    十七日十八時四十五分許、八十九年六月五日上午八時三十分許、九十年二月十
    四日上午九時許、九十年二月十四日十八時二十五分許、九十年二月十九日十八
    時五十分許、九十年二月十五日二十時二十分許、九十年二月十三日十九時十五
    分許、九十年二月十二日十九時四十二分許、九十年二月十日中午十二時許、九
    十年二月十一日上午九時四十五分許、八十九年十一月十八日上午十一時五十五
    分許、八十九年十二月十八日十九時十分許、八十九年十一月十六日十八時十分
    許、八十九年十一月十七日十八時二十分許，駕駛牌照號碼ＮＢ－八三七九號自
    小客車停放於嘉義市○道路路外停車場（詳如裁決書所載），除八十九年六月五
    日之停車費外，已於九十年一月三十一日、九十年二月十日、九十年三月四日、
    九十年三月五日、九十年五月二十三日分次繳清，有嘉義市公有收費停車場收費
    電腦列印表在卷可稽，雖八十九年六月五日之停車費是否繳納，因已時間過久，
    由嘉義市公有收費停車場收費電腦列印表已無法顯示，惟查由該收費電腦列印表
    顯示受處分人繳納高達九十七筆之停車費，衡情亦無逃避該單筆停車費之理，足
    證受處分人亦應有繳納該筆八十九年六月五日之停車費無疑。受處分人既已繳納
    停車費用，自應審酌其繳納之時間是否逾越法所規定之期限，該當所謂「不依規
    定繳費」之處罰要件。經查，為明瞭嘉義市政府依據停車場法第十三條規定所公
    告之停車繳費期限等事項為何，本院於九十年交聲字第一號案件中，特於九十年
    四月三十日以嘉院昭刑九○義交聲一字第○六七六五號函嘉義市政府查詢：「八
    十九年十一月十七日有效施行之路邊停車收、繳費方式以及該等事項之公告文號
    分別為何。」嗣嘉義市政府乃於九十年五月九日以九十府交行字第三五六八二號
    函檢送該府於七十七年六月七日以嘉市交字第七二○一號函制定之「嘉義市公有
    收費停車場管理及收費作業規定」。然則，通觀上開函文及作業規定內容，並無
    任何關於停車繳費期限事項之公告文號並內容，有該案之裁定書可稽，並經臺灣
    高等法院台南分院裁定駁回原處分機關之抗告，亦有該院之裁定書可稽，顯然地
    方主管機關之嘉義市政府於受處分人行為時之八十九年六月間至九十年三月間尚
    未依據停車場法第十三條公告停車繳費期限為何，揆諸前開說明，停車繳費期限
    既然未依母法之停車場法第十三條規定予以合法公告之，當無形成道路交通管理
    處罰條例第五十六條第一項第十一款之規範內容而得羈束人民權利之餘地，況受
    處分人業已繳納停車規費，自無構成所謂「未依規定繳費」之情事，原處分機關
    遽以裁罰即有失當，應予撤銷。
據上論斷，應依道路交通案件處理辦法第二十條，裁定如主文。
中    華    民    國      九十    年      十二      月      三十一      日
                            臺灣嘉義地方法院交通法庭
                                  法  官  林  世  芬
右正本證明與原本無異。
如不服本裁定，應於裁定送達後五日內向本院提出抗告狀（應附繕本）。
中    華    民    國      九十一  年      一        月        三        日
                                  書記官  王  佩  湘


司法院資訊處製作；財團法人民間司法改革基金會備份。
